福建金門地方法院民事裁定
111年度抗字第2號
抗  告  人  方駿洋  
            翁偉娟  
相  對  人  陳翌中  

上列當事人間聲請本票裁定強制執行事件，抗告人對於民國111 
年3月16日本院111年度司票字第22號民事裁定提起抗告，本院裁
定如下：
    主  文
抗告駁回。
抗告程序費用新臺幣壹仟元由抗告人負擔。
    理  由
一、按執票人依票據法第123條規定，聲請法院裁定許可對發票 
    人強制執行，係屬非訟事件，此項聲請之裁定，及抗告法院
     之裁定，僅依非訟事件程序，就本票形式上之要件是否具
    備予以審查為已足，並無確定實體上法律關係存否之效力，
    如 發票人就票據債務之存否有爭執時，應由發票人提起確
    認之 訴，以資解決（最高法院56年台抗字第714號、57年台
    抗字第76號裁判意旨參照）。又法院於非訟事件不得為實體
    上之審查，故發票人縱有實體上之爭執，法院仍應為准許本
    票強 制執行之裁定（臺灣高等法院暨所屬法院83年度法律
    座談會民事類第48號研討結果參照）。
二、抗告意旨略以：按票據法第22條規定，票據上之權利3年間
    不行使因時效而消滅，抗告人所簽發如附表所示之系爭本票
    係民國107年11月6日發票，至110年11月6日已時效消滅，相
    對人無從行使票據上之權利；縱相對人表示於108年11月曾
    為提示，然其提示應向共同發票人同時為之，相對人僅對方
    駿洋為之，欠缺法律要件，不生提示效力，不影響時效之進
    行。另抗告人向相對人借款時，已另開立面額新臺幣（下同
    ）48萬元之支票償還債務，系爭本票僅作為擔保之用，債務
    既已清償，系爭本票擔保之債權不存在，即應返還抗告人。
三、經查:
(一)相對人主張所持如附表所示之本票，已屆期，經提示未獲付
    款，業據其提出系爭本票為證，復經原審就系爭本票為形式
    上之審查，認其已具備本票各項應記載事項，合於票據法第
    120條規定，為屬有效之本票，爰裁定准許強制執行，核無
    不合。
(二)至抗告意旨爭執如附表所示之本票已罹於時效；且相對人未
    向共同發票人同時提示，欠缺法律要件，不生提示效力，以
    及票據債務已清償。惟所爭執者均屬實體事項，參照上開說
    明，應由抗告人另行提起訴訟以資解決，非本件非訟程序得
    以審究。
(三)綜上，原裁定依相對人之聲請，准許本票強制執行，核無違
    誤。抗告意旨指摘原裁定不當，求予廢棄，為無理由，應予
    駁回。　　
四、本件抗告為無理由，爰依非訟事件法第46條、第21條第2項
    ，民事訴訟法第495條之1第1項、第449條第1項、第78條，
    裁定如主文。　　
中　　華　　民　　國　　111 　年　　7 　　月　　22　　日
                  民事第一庭  審判長法　官　陳弘能
　　　　　　　　　                  法  官  黃俊偉
　　　　　　　　　                  法  官  魏玉英
以上正本係照原本作成。　　　　　　　　　
本裁定除以適用法規顯有錯誤為理由，不得再抗告。如提起再抗
告，應於收受後10日內委任律師為訴訟代理人向本院提出再抗告
狀，並繳納再抗告費新台幣1,000元。
中　　華　　民　　國　　111 　年　　7 　　月　　22　　日
                                    書記官　蔡鴻源
附  表：
編號 發票人 發票日 (民國) 票面金額 (新臺幣) 利息起算日(即提示日) 本票號碼 受款人 1 方駿洋 翁偉娟 107年8月6日 480,000元 108年11月6日 TH0000000 王博玄 陳翌中